【裁判字號】    98,易,1026
【裁判日期】    981117
【裁判案由】    詐欺
【裁判全文】
臺灣臺北地方法院刑事判決              98年度易字第1026號
公  訴  人  臺灣臺北地方法院檢察署檢察官
被      告  甲○○
上列被告因詐欺案件，經檢察官提起公訴（97年度偵字第27321
號），本院判決如下：
    主  文
甲○○幫助意圖為自己不法之所有，以詐術使人將本人之物交付
，處有期徒刑伍月，如易科罰金，以新臺幣壹仟元折算壹日。
    事  實
一甲○○原可預見提供自己帳戶予他人使用，足以幫助他人為詐
  欺犯行，竟基於縱使取得其存摺與提款卡之人利用該帳戶作為
  詐欺犯行之用，亦不違背其本意之不確定幫助詐欺犯意，於民
  國97年11月17日下午5 點左右，在臺北縣南勢角捷運站前和平
  街與興南路口，將其父許健順之華南商業銀行南勢角分行帳戶
  （帳號：000000000000，下稱本案帳戶）之提款卡交予真實姓
  名年籍均不詳之成年人，並於交付後5 分鐘，在電話中告知該
  成年人本案帳戶之密碼。嗣該取得或輾轉取得本案帳戶存摺、
  提款卡及密碼之詐騙集團成員基於意圖為自己不法所有之犯意
  聯絡，於97年11月17日下午7 點43分左右打電話予乙○○，佯
  稱其係雅虎奇摩賣家，因乙○○購物付款時設定為分期付款，
  須前往提款機依指示操作以辦理更正手續，致乙○○誤信為真
  而陷於錯誤，於同年11月17日至11月18日陸續轉帳新臺幣（下
  同）9 萬9000元、1000元、7 萬8000元、2000元至本案帳戶，
  嗣乙○○發現帳戶存款減少，始驚覺受騙而知上情。
二案經乙○○訴由臺北縣政府警察局新店分局報請臺灣臺北地方
  法院檢察署檢察官偵查起訴。
    理  由
一被告以外之人於審判外之言詞或書面陳述，除法律有規定者外
  ，不得作為證據，刑事訴訟法第159 條第1 項固有明文；惟被
  告以外之人於審判外之陳述，雖不符同法第159 條之1 至之4
  規定，而經當事人於審判程序同意作為證據，法院審酌該言詞
  陳述或書面陳述作成時之情況，認為適當者，亦得為證據。又
  當事人、代理人或辯護人於法院調查證據時，知有第159 條第
  1 項不得為證據之情形，而未於言詞辯論終結前聲明異議者，
  視為有前項之同意，同法第159 條之5 亦定有明文。本件公訴
  人及被告甲○○於本院準備程序及審判程序中對於本院所引用
  之供述及非供述證據之證據能力均表示沒有爭執，且迄於言詞
  辯論終結前未聲明異議。經審酌本院所引用之供述及非供述證
  據資料作成時之情況，核無違法取證或其他瑕疵，認為以之作
  為證據為適當，均得做為證據。
二認定犯罪事實所憑之證據及理由：被告甲○○雖坦承於97年11
  月17日下午5 點左右，在臺北縣南勢角捷運站前和平街與興南
  路口，將本案帳戶之提款卡交予真實姓名年籍均不詳之成年人
  ，並於交付後5 分鐘，在電話中告知該成年人本案帳戶之密碼
  等事實，但否認有幫助取財犯行，辯稱：其是應徵工作被騙的
  ，對方說他們是載陪客小姐去卡拉OK唱歌，從中抽成，其是負
  責接送的人，店家會把錢匯到其帳戶內，每天將錢領出算業績
  ，當時不知道詐騙集團會用這樣的手段騙帳戶，以為他們都是
  直接騙錢，其被騙之後才知道這樣的新聞很多（本院卷第20頁
  反面、第30頁）云云。本院認為：
(一)被告於前述時間、地點將本案帳戶之提款卡交予真實姓名年籍
  均不詳之成年人，並告知密碼，及被害人乙○○於97年11月17
  日下午7 點43分左右接獲自稱雅虎奇摩賣家之電話，佯稱被害
  人購物付款時設定為分期付款，須前往提款機依指示操作以辦
  理更正手續，遂於同年11月17日至11月18日陸續轉帳99000 元
  、1000元、78000 元、2000元至本案帳戶等情，除據被告坦承
  外，並有本案帳戶存摺影本、自動櫃員機交易明細單等在卷可
  證，且與證人即本案帳戶所有人許健順、被害人乙○○之證言
  相符，堪認屬實。
(二)被告雖辯稱應徵之工作內容是載陪客小姐去卡拉OK唱歌，公司
  從中抽成，店家先把錢匯到其帳戶內，公司每天將錢領出算業
  績云云。然而，倘被告所稱公司係依載送小姐之報酬抽成，則
  該公司大可要求店家將報酬匯入公司帳戶，由公司依司機載送
  次數或時間計算抽得金額即可，何須大費周章要求被告提供帳
  戶，再要求店家將報酬匯入被告提供之帳戶？況被告僅將提款
  卡交予公司，仍持有存摺及印章，隨時可將店家匯入之報酬提
  領一空，該公司亦無甘冒報酬遭盜領之風險，而令店家將報酬
  匯入被告提供之帳戶之可能，此乃一般人均可推知之理，毋需
  特別之經驗或知識，被告自無推諉不知之理，此與遭詐騙之被
  害人或因欠缺使用提款機特殊功能之經驗，以致無法判斷詐騙
  集團所述是否屬實，尚屬有間。況以現今詐騙集團橫行，受害
  者不計其數之情，屢經各類媒體不斷報導，被告於檢察官訊問
  時，復亦已坦承對於對方要求提供帳戶之舉，心存懷疑（偵卷
  第71頁），其卻仍執意提供本案帳戶予該成年人，主觀上顯有
  縱使受領提款卡之人持以提供被害人匯入金錢，亦不違反其本
  意之不確定故意。
(三)綜合以上證據，足證本件證據明確，已可認定被告有事實欄所
  載之幫助詐欺取財犯行，應依法論科。
三論罪科刑之依據：被告提供帳戶之行為，並未直接參與詐欺之
  構成要件行為，僅在助成該詐欺犯行之實現，核其所為，係犯
  刑法第339 條第1 項、第30條第1 項詐欺取財罪之幫助犯，應
  依同法第30條第2 項之規定按正犯之刑減輕之。本院審酌被告
  提供帳戶予他人實施詐騙行為，嚴重破壞社會治安並有礙金融
  秩序，助長犯罪歪風，增加追緝犯罪之困難，合計被害金額達
  18多萬元，犯後又執詞否認，未見悔意等一切情狀，量處如主
  文所示之刑，並諭知易科罰金之折算標準。
四適用之法條：刑事訴訟法第299 條第1 項前段，刑法第30條第
  2 項、第339 條第1 項、第41條第1 項前段，刑法施行法第1
  條之1。
本案經檢察官沈志成到庭執行職務
中    華    民    國    98    年    11    月    17    日
                    刑事第15庭  審判長法  官  廖紋妤
                                      法  官  黃桂興
                                      法  官  邱蓮華
上正本證明與原本無異。
如不服本判決應於收受送達後10日內向本院提出上訴書狀，並應
敘述具體理由；其未敘述上訴理由者，應於上訴期間屆滿後20日
內向本院補提理由書（均須按他造當事人之人數附繕本）「切勿
逕送上級法院」。告訴人或被害人如對於本判決不服者，應具備
理由請求檢察官上訴，其上訴期間之計算係以檢察官收受判決正
本之日期為準。
                                      書記官  葉宜玲
中    華    民    國    98    年    11    月    17    日
附錄論罪科刑法條
刑法第339條第1項
意圖為自己或第三人不法之所有，以詐術使人將本人或第三人之
物交付者，處5 年以下有期徒刑、拘役或科、或併科1000元以下
罰金。


司法院資訊處製作；財團法人民間司法改革基金會備份。
